【裁判字號】    95,交聲,393
【裁判日期】    950929
【裁判案由】    聲明異議
【裁判全文】
臺灣臺中地方法院刑事裁定             95年度交聲字第393號
原處分機關  交通部公路總局臺中區監理所臺中市監理站
異  議  人
即受處分人  甲○○
上列受處分人因違反道路交通管理處罰條例案件，對於交通部公
路總局臺中區監理所臺中市監理站民國九十五年六月一日所為之
處分（裁監稽違字第裁六一─ＧＣ0000000、ＧＣ000
0000號裁決書），聲明異議，本院裁定如下：
    主  文
原處分關於裁監稽違字第裁六一─ＧＣ0000000號裁決書
部分應予撤銷。
其餘異議駁回。
    理  由
一、原處分機關交通部公路總局臺中區監理所臺中市監理站係以
    ：異議人即受處分人甲○○騎乘車號ＪＲＧ－０三七號重機
    車，於民國九十五年三月十四日十九時許，在臺中市○○路
    與市政路口，因「不依標誌標線號誌指示」及「未領有駕駛
    執照駕車」交通違規事由為警當場舉發，乃依道路交通管理
    處罰條例第四十八條第一項第二款、第二十一條第一項第一
    款規定，依法裁處受處分人罰鍰新臺幣（下同）一千八百元
    及九千六百元。
二、本件聲明異議意旨略以：伊於未二段式左轉之違規當時被值
    勤員警攔下，並開立罰單，員警將伊之名字寫錯，員警告知
    伊紅單另寄，但伊一直未收到罰單，不知如何繳納罰鍰。直
    至九十五年四月二十四日至監理站洽公時，始經監理人員告
    知本件違規罰單未繳納，逾期需繳納一千四百元。伊原只應
    繳納六百元，且伊又遲未收到監理站函文，對伊並不合理。
    又本件無照駕駛違規之罰單並未寄達予伊，請求撤銷本件裁
    決書處分，爰聲明異議等語。
三、按汽車駕駛人轉彎時，不依標誌、標線、號誌指示者，處六
    百元以上一千八百元以下罰鍰；汽車駕駛人未領有駕駛執照
    駕駛小型車或機器腳踏車者，處六千元以上一萬二千元以下
    罰鍰，並當場禁止其駕駛，道路交通管理處罰條例第四十八
    條第一項第二款、第二十一條第一項第一款分別定有明文。
    次按處理違反道路交通管理事件，有關文書送達之程序，依
    行政程序法之規定，違反道路交通管理事件統一裁罰基準及
    處理細則第五條定有明文。又送達，於應受送達人之住居所
    、事務所或營業所為之；於應送達處所不獲會晤應受送達人
    時，得將文書付與有辨別事理能力之同居人、受僱人或應送
    達處所之接收郵件人員；送達如不能依前二條規定為之者，
    得將文書寄存送達地之地方自治或警察機關，並作送達通知
    書兩份，一份黏貼於應受送達人住居所、事務所、營業所或
    其就業處所門首，另一份交由鄰居轉交或置於該送達處所信
    箱或其他適當位置，以為送達。前項情形，由郵政機關為送
    達者，得將文書寄存於送達地之郵政機關，行政程序法第七
    十二條第一項前段、第七十三條第一項、第七十四條第一項
    、第二項亦分別有明文規定。經查：受處分人甲○○於前揭
    時、地，因騎乘機車未依規定二段式左轉，為警當場舉發違
    規並掣開中市警交字第ＧＣ0000000號舉發違反道路
    交通管理事件通知單後，嗣經員警返回警局另以電腦查詢駕
    駛人資料，始發現受處分人無照駕駛之違規事實，而再掣開
    中市警交字第ＧＣ0000000號舉發違反道路交通管理
    事件通知單，此經證人即舉發本件交通違規之警員乙○○於
    本院訊問時證述甚明。惟該張中市警交字第ＧＣ00000
    00號舉發通知單付郵後，逕由投遞郵局以「招領逾期」為
    由退還臺中市警察局第六分局，有九十五年五月三日臺中市
    警察局第六分局中分六警交字第０九五００一七八四一號函
    附卷可稽，並未依循前揭行政程序法之規定，以直接、間接
    或寄存方式合法送達。則關於受處分人於上開時、地無照駕
    駛之違規事實，尚未合法送達舉發通知單即由原處分機關逕
    予裁決，原處分機關所為裁監稽違字第裁六一─ＧＣ000
    0000號裁決書即非適法。受處分人此部分異議為有理由
    ，原處分就此部分應予撤銷，發回原處分機關，由原處分機
    關重新送達後，再依法裁決。
四、至於原處分關於受處分人騎乘機車未依規定二段式左轉之違
    規事實部分，則因臺中市警察局中市警交字第ＧＣ0000
    000號舉發違反道路交通管理事件通知單已由受處分人親
    自簽收無訛，此有該張舉發通知單一份在卷為憑，並經證人
    乙○○於本院訊問時到庭證述甚詳。則受處分人既已當場收
    受該張舉發通知單，舉發機關即無另行通知之必要，受處分
    人徒以並未接獲該部分違規事實之舉發通知單云云為辯，已
    有未洽，不足為採。又員警於該張舉發通知單之駕駛人姓名
    欄內，雖因當場聽取受處分人言詞陳述個人資料，而將受處
    分人姓名誤書為「陳秀如」，惟舉發通知單上之年籍資料、
    身分證字號等其餘資料則均記載無誤，尚足以區辨舉發對象
    之同一性，自不因此而否定員警舉發本件交通違規之有效性
    ，及受處分人簽名確認交通違規事實之效力。受處分人此部
    分異議為無理由，應予駁回。
五、據上論斷，應依道路交通管理處罰條例第八十七條第二項、
    道路交通案件處理辦法第十九條、第二十條，裁定如主文。
中    華    民    國    95    年    9    月    29     日
                  交通法庭  法  官  高文崇
上正本證明與原本無異。
茹不服本裁定，應於送達後五日內，向本院提出抗告狀。
                            書記官  林淑慧
中    華    民    國    95    年    10    月    4    日


司法院資訊處製作；財團法人民間司法改革基金會備份。
